臺灣雲林地方法院刑事判決
公　訴　人　臺灣雲林地方法院檢察署檢察官
被　　　告　林加清
上列被告因偽證案件，經檢察官提起公訴（100 年度偵字第1534
號），被告於準備程序中就被訴事實為有罪之陳述，本院改依簡
式審判程序審理，判決如下：
    主  文
林加清犯偽證罪，處有期徒刑伍月。
    犯罪事實
一、林加清於臺灣雲林地方法院檢察署民國98年11月間，以98年
    度偵字第4299號針對王志仁因涉及違反毒品危害防制條例案
    件（販賣第一級毒品）之偵查程序中，明知王志仁有無於98
    年8 月16、17、18、23、24、25、26日，販賣第一級毒品海
    洛因予林加清2 次等情，為同署檢察官認定該案中王志仁是
    否有販賣第一級毒品海洛因等案情，具有重要關係之事項，
    且於98年11月4 日14時47分許，在同署檢察官訊問時，以證
    人身分具結，其竟仍故意為虛偽之證述，證稱：「我認識王
    志仁，跟他買毒品認識的，向王志仁買過2 次毒品，應該就
    是98年8 月16、17、18、23、24、25、26日通聯記錄中的其
    中2 次」云云，足以影響國家司法權之行使（該案經本院審
    理後，認為林加清在偵查中所述與事實不符，乃以本院99年
    度訴字第363 號判決王志仁無罪，嗣經檢察官上訴後，由臺
    灣高等法院臺南分院《下稱臺南高分院》以99年度上訴字第
    936 號判決駁回此部分之上訴，嗣於100 年3 月14日確定）
    。嗣林加清在該案裁判確定前之99年8 月24日本院審理，及
    100 年2 月17日臺南高分院審理時，均坦承王志仁並未於上
    開時間販賣第一級毒品海洛因予伊，而自白犯罪。
二、案經臺灣高等法院臺南分院檢察署函送臺灣雲林地方法院檢
    察署檢察官偵查起訴。
    理  由
一、本件係經被告林加清於準備程序期日為有罪之陳述，而經本
    院合議庭裁定由受命法官獨任以簡式審判程序加以審理，此
    有本院100 年6 月14日準備程序筆錄一份附卷足憑，則依據
    刑事訴訟法第273 條之2 、同法第159 條第2 項之規定，不
    適用傳聞法則有關限制證據能力之相關規定，合先敘明。
二、訊據被告林加清對於上開犯罪事實坦承不諱，並有被告於前
    開違反毒品危害防制條例案件中之偵訊筆錄、證人結文附卷
    可稽（臺灣雲林地方法院檢察署100 年度偵字第1534號卷《
    下稱偵卷》第3 頁反面至第5 頁正面）。另被告在該案中所
    為前開不實證述內容，經審理結果已為本院及臺南高分院所
    不採，而為王志仁此部分無罪之判決確定，亦有王志仁之臺
    灣高等法院被告前案紀錄表、本院99年度訴字第363 號判決
    及臺南高分院99年度上訴字第936 號判決各1 份在卷為憑（
    偵卷第56至73頁），足徵被告前開自白應屬實情。是本案事
    證已臻明確，被告犯行至堪認定。
三、按刑法上之偽證罪，為形式犯，不以結果之發生為要件，一
    有偽證行為，無論當事人是否因而受有利或不利之判決，均
    不影響其犯罪之成立；而該罪所謂於案情有重要關係之事項
    ，則指該事項之有無，足以影響於裁判之結果者而言（最高
    法院71年臺上字第8127號判例意旨參照）。本案被告以證人
    身分，於臺灣雲林地方法院檢察署98年度偵字第4299號案件
    偵查時，證述王志仁是否有償提供第一級毒品海洛因供其施
    用乙節，攸關王志仁能否論以販賣第一級毒品罪名，乃該案
    之構成要件核心事實，自屬偽證罪所稱「於案情有重要關係
    之事項」，殆無疑義。是核被告所為係犯刑法第168 條之偽
    證罪。另被告於所虛偽陳述之案件裁判確定前自白，應依刑
    法第172 條之規定，減輕其刑。
四、爰審酌被告前有多項前科，有臺灣高等法院被告前案紀錄表
    1 份在卷可稽，素行非佳，被告身為證人，本應誠實作證，
    竟於案情有重要關係之事項，具結後虛偽陳述，其偽證行為
    嚴重妨礙司法機關事實認定及檢察官偵查犯罪職務之適正執
    行，於本案偵審時尚能坦承犯罪之犯後態度，其所偽證者係
    情節非輕之販賣第一級毒品案件，自陳無妻子、子女，工作
    為噴漆工，每日薪資約新臺幣1,800 元之家庭狀況及國中畢
    業之智識程度等一切情狀，認檢察官具體求處有期徒刑7 月
    稍嫌過重，故量處如主文所示之刑。
五、再刑法及其特別法有關加重、減輕或免除其刑之規定，依其
    性質，可分為「總則」與「分則」二種。其屬「分則」性質
    者，係就其犯罪類型變更之個別犯罪行為予以加重或減免，
    使成立另一獨立之罪，其法定刑亦因此發生變更之效果；其
    屬「總則」性質者，僅為處斷刑上之加重或減免，並未變更
    其犯罪類型，原有法定刑自不受影響。此關乎刑法第41條、
    刑事訴訟法第376 條第1 款等法律之適用，自應加以辨明。
    刑法第172 條就犯偽證罪、誣告罪，於裁判或懲戒處分確定
    前自白者，應減輕或免除其刑之規定，雖列於刑法分則編，
    且係就個別之特定犯罪行為而設，然其立法目的與自首規定
    雷同，係在藉此優惠，鼓勵行為人及時悔悟，並早日發現真
    實，節省訴訟勞費，避免審判權遭受不當之侵害，此一規定
    ，既未變更其犯罪類型，自屬相當於「總則」之減免其刑規
    定，其原有法定刑並不因此而受影響。則犯刑法第168 條之
    偽證罪，其法定刑為7 年以下有期徒刑，縱行為人於所偽證
    之案件裁判確定前自白，經依同法第172 條規定減輕其刑，
    並宣告6 個月以下有期徒刑者，仍無同法第41條諭知易科罰
    金標準之適用（最高法院95年度臺上字第4927號判決意旨參
    照）。是以被告雖已符合刑法第172 條減輕其刑之規定，然
    僅屬刑法總則之減輕，並不因而發生法定刑變動之效果，則
    該罪之最重本刑仍為有期徒刑7 年，而與刑法第41條第1 項
    限於最重本刑為5 年以下有期徒刑之罪始得易科罰金之要件
    不符。被告經本院依法減刑後之刑期，雖屬6 個月以下有期
    徒刑，仍無併予諭知易科罰金折算標準之餘地，附此敘明。
據上論斷，應依刑事訴訟法第299 條第1 項前段、第273 條之1
第1 項，刑法第168 條、第172 條，判決如主文。
本案經檢察官魏偕到庭執行職務。
中    華    民    國   100    年    6     月    28    日
                  刑事第六庭    法  官  陳美利
以上正本證明與原本無異。
如不服本判決應於收受判決後10日內向本院提出上訴書狀，並應
敘述具體理由；其未敘述上訴理由者，應於上訴期間屆滿後20日
內向本院補提理由書（均須按他造當事人之人數附繕本）。「切
勿逕送上級法院」。
                                書記官  王秀如
中    華    民    國   100    年    6     月    28    日
附錄本案論罪科刑法條：
中華民國刑法第168條
於執行審判職務之公署審判時或於檢察官偵查時，證人、鑑定人
、通譯於案情有重要關係之事項，供前或供後具結，而為虛偽陳
述者，處 7 年以下有期徒刑。